【裁判字號】    88,易,1589
【裁判日期】    890628
【裁判案由】    竊盜
【裁判全文】
臺灣臺北地方法院刑事判決                        八十八年度易字第一五八九號
    公  訴  人  臺灣臺北地方法院檢察署檢察官
    被      告  甲○○
右列被告因竊盜案件，經檢察官提起公訴（八十八年度偵字第九二００號），本院判
決如左：
    主  文
甲○○無罪。
    理  由
一、公訴意旨略以：被告甲○○素行不良，前犯多次違反麻醉藥品管理條例案件，經
    判處有期徒刑確定，甫於民國八十七年九月三日假釋期滿執行完畢，竟仍不知悔
    改，猶意圖為自己不法之所有，於八十八年四月七日晚間或次日凌晨五時前，在
    台北縣汐止鎮○○路○段二三三號前，竊取被害人乙○○所持有使用之ＡＧ─五
    一六七號自用小貨車及車內財物手錶、行動電話皮套、六角板手等如附表所示之
    物得手。迨同年月十七日十六時三十分，為警持本署檢察官核發之搜索票，在台
    北市○○區○○路五段九三號甲○○住處當場搜索查獲，因認被告涉有刑法第三
    百二十條第一項之竊盜罪嫌，並有被害人乙○○指述及在被告甲○○住處查獲如
    起訴書附表所示之物，及贓物照片數紙附卷可憑為其論據。
二、按犯罪事實應依證據認定之，無證據不得推定其犯罪事實；另不能證明被告犯罪
    者，應諭知無罪之判決，刑事訴訟法第一百五十四條、第三百零一條第一項分別
    定有明文。又認定不利於被告之事實，須依積極證據，苟積極證據不足為不利於
    被告事實之認定時，即應為有利於被告之認定，更不必有何有利之證據。再刑事
    訴訟法上所謂認定犯罪事實之證據，係指足以認定被告確有犯罪行為之積極證據
    而言，該項證據自須適合於被告犯罪事實之認定，始得採為斷罪資料，又法院得
    否變更檢察官之起訴所引法條，以判決所認定之事實與起訴事實是否同一而定。
    起訴事實與判決事實是否同一，則採基本事實同一說，而基本事實是否同一，係
    以社會事實為準。而起訴事實指被告係犯竊盜罪與贓物罪基本事實不同，法院自
    不得引用刑事訴訟法第三百條之規定，變更檢察官所引竊盜罪法條而判處被告贓
    物之罪。（最高法院三十年上字第八一六號、二十九年上字第三一０五、八十三
    年度上易字第一六九０號判例、裁判參照）。
三、訊據被告甲○○對於在右揭時、地竊盜事實堅決否認，辯稱：「東西是盧（方正
    ）和鄭（東釧）偷的，鄭住在文山區○○路○段不知詳址，當時我和丙○○、鄭
    和我及另一不知姓名的成年男子，由丙○○開計程車載我們四人去文山區○○路
    ○段山上路邊，看到小發財車，我們四人一起搬東西到計程車車上，將上開物品
    載到我家，丙○○拿音響，我就拿扣案的證物，當時盧在家裡吸安（後改稱戊○○亦有一同去拿小貨車上之贓物）。」、「鄭將偷來的小發財車開到我們家門口
    ，我才知道，當時車上坐著的是戊○○，所以我才知道東西是他們偷的，後來鄭
    將車子開到山邊停放後，再找一部計程車載我們過去拿東西。」、「小貨車是鄭
    和盧一起開來的，後來我隨丙○○搭乘計程車到木柵路邊，我發現東西是偷的，
    東西拿回來後放在我家，一部分由丙○○拿走。」、「我找丙○○來載我上山，
    鄭東川在山上等候即小發財車處等候，鄭叫我搬東西，還有一位鄭的朋友在搬，
    丙○○沒有搬，陳當時在計程車上。」、「我記憶所及就只有鄭及其朋友，還有
    我一共三人在搬東西，丙○○在後面計程車上。」、「（東西是何人偷的）鄭東
    川」、「（問丙○○有無拿東西？）我有給他壹台收音機及一些手錶，他不知道
    是偷來的。」、「發財車不是我偷的，東西是我拿的。」、「（問拿東西時當時
    有何人在場？）當時有我、丙○○、戊○○及丁○○。」等語，經查，被告前開
    辯詞經本院於調查時傳訊證人丙○○、戊○○及丁○○到庭作證，經隔離訊問，
    證人戊○○證稱：「我在他家吸安，當時有丁○○、甲○○在場。鄭當天用偷來
    的小發財車載我到甲○○家，到了後，鄭拿安給我，我在那邊吸安，鄭和叫隔壁
    那個人（丙○○）開計程車載陳上山，計程車及發財車是一起上山的，他們拿了
    手錶回來，我當時在吸安，」等語，證人丙○○證稱：「我到他家門口載他壹個
    人，載他到青龍宮（木柵新光路），去載他朋友一個叫方正，另一個叫東川，我
    認識東川，方正只見過幾次面，車上四人，直接開回甲○○家，之後我就將借來
    的計程車還給人家。」、「（問何人找你去載的？）甲○○，我去載東川及方正
    時，他們就已在那裡等候。他們兩人手上已拿了壹、兩包東西，我不知道是何物
    品，當時我就直接載他們去甲○○家。」、「（問小貨車上東西是否你偷的？）
    不是我偷的，我只是載他們回到甲○○家，他們之後就將東西拿到甲○○家，我
    們是吸安非他命認識的。」等語，證人丁○○證稱：「（問當時你是否開發財車
    到甲○○的家？）是戊○○開的，不是我開的，我當坐在旁邊，後來他們開到木
    柵的山上，我叫丙○○載我及戊○○下來。」、「（問當時發財車上的東西何人
    拿的？）東西是甲○○拿的，我沒有拿。我只是坐盧的車子」、「（問車子何人
    偷的？）不是我偷的，是戊○○偷的。」等語。被害人乙○○於本院八十八年十
    二月十五日之陳述：「八十八年四月八日在汐止水源路一段二三三號前被偷，整
    個車子被開走，扣案贓物均是我所失竊的，我聽附近工人說有四人在搬東西，我
    車上東西很多，非一人所能搬動。」等語，前開證人戊○○、丙○○、丁○○之
    證詞，雖在何人竊取小貨車及車上物品一節，證人丁○○證稱是戊○○開的車其
    僅坐在旁邊，而指認係戊○○竊取，戊○○否認竊盜、及收受贓物之犯行外，其
    餘證詞核與被告所辯，丁○○駕駛該部小貨車至其住處，其始知小貨車及車上物
    品係由丁○○及戊○○所竊取，為取得贓物，其請友人丙○○開計程車載其與戊○○、丁○○到木柵文山區○○路○段山上路邊，小貨車停放處，拿取贓物等情
    ，均相符合，被告所辯尚非虛妄，應足採信，即無法證明被告有竊盜犯行，自難
    以該罪相繩，此外復查無其他積極證據足資認定被告有竊盜犯行，自不能證明其
    犯罪，應為無罪判決之諭知。
三、另查，被告於本院調查中已經自白，其於丁○○駕駛該部小貨車至其住處，其始
    知小貨車及車上物品係由丁○○及戊○○所竊取，為取得贓物，其請友人丙○○
    開計程車載其與戊○○、丁○○到木柵文山區○○路○段山上路邊，小貨車停放
    處，拿取贓物等情，已涉有收受贓物罪嫌，與檢察官所訴被告前開竊盜犯行，其
    基本社會事實並非同一，本院自不得引用刑事訴訟法第三百條之規定，變更檢察
    官所引竊盜罪之起訴法條，且被告收受贓物之犯罪事實亦非竊盜罪起訴效力之所
    及本院亦無法併與審理；至證人丁○○、戊○○之竊盜罪嫌、證人丙○○之收受
    贓物之罪嫌，亦未據檢察官偵查起訴，均應移由檢察官另行偵查起訴，附此敘明
    。
據上論斷，應依刑事訴訟法第三百零一條第一項前段，判決如主文。
本案經檢察官柯金柱到庭執行職務
中    華    民    國      八十九    年      六      月      二十八      日
                                      臺灣臺北地方法院刑事第九庭
                                          法  官  王  綽  光
右正本證明與原本無異。
如不服本判決，應於判決送達後十日內，向本院提出上訴狀。
                                          書記官  潘  惠  梅
中    華    民    國      八十九    年      六      月      二十九      日


司法院資訊處製作；財團法人民間司法改革基金會備份。
